臺灣臺中地方法院刑事判決　　　　　　 100年度訴字第2325號
公　訴　人　臺灣臺中地方法院檢察署檢察官
被　　　告　陳守仁
上列被告因偽造文書等案件，經檢察官提起公訴（100 年度偵緝
字第330號），本院判決如下：
    主  文
陳守仁共同違反不得使大陸地區人民非法進入臺灣地區之規定，
處有期徒刑壹年，減為有期徒刑陸月，變造之「鄧青秀」中華人
民共和國護照上之楊洋照片壹枚、入境登記表上偽造之「鄧青秀
」簽名乙式二聯共貳枚，均沒收。
    事  實
一、緣有大陸地區成年女子楊洋曾於民國95年5 月27日以結婚之
    理由入境臺灣後，其後因涉犯妨害風化案件為警查獲，而於
    同年9 月20日經強制遣返出境後，為謀非法入境臺灣，竟於
    95年10月間以人民幣5 萬元之代價委由綽號「小鍾」之不詳
    姓名年籍成年大陸男子代為安排入境臺灣事宜。該綽號「小
    鍾」之大陸成年男子即找上臺灣地區人民陳守仁，謀議由楊
    洋冒用陳守仁之大陸配偶「鄧青秀」名義非法入境臺灣（按
    陳守仁係於94年間經由仲介公司介紹至大陸地區湖北省與女
    子鄧青秀結婚，登記結婚日為94年6 月30日，陳守仁曾於95
    年3 月21日持貼有鄧青秀本人照片之大陸地區人民入出臺灣
    地區申請書，以夫妻團聚為由向原內政部警政署入出境管理
    局－於96年1 月2 日改制為「內政部入出國及移民署」，以
    下乃依行為發生時之機關名稱稱之－申請配偶入境，原經核
    准入境，但該次「鄧青秀」並未入境），陳守仁與該綽號「
    小鍾」之大陸成年男子均明知大陸地區人民非經主管機關許
    可不得進入臺灣地區，且明知大陸地區人民楊洋並非真正與
    陳守仁之女子，竟共同基於使大陸地區人民非法進入臺灣地
    區之犯意聯絡，及與楊洋共同基於行使變造特種文書、行使
    偽造私文書之犯意聯絡，而由綽號「小鍾」之大陸成年男子
    先以換貼楊洋照片之方式，變造「鄧青秀」之中華人民共和
    國護照1 本（護照號碼：G00000000 號，以下簡稱「大陸護
    照」）；陳守仁則於95年10月5 日填具擔保「鄧青秀」進入
    臺灣地區之「大陸地區人民進入臺灣地區保證書」，向臺中
    市政府警察局第二分局永興派出所之承辦警員行使之，經員
    警進行實質審查後於保證書之對保或證明機關（構）簽註意
    見欄加蓋派出所圓戳及警員職章，再於同年10月11日持楊洋
    之照片、其與「鄧青秀」結婚之結婚公證書、財團法人海峽
    交流基金會（下稱「海基會」）認證書、上開證明書等資料
    前往內政部警政署入出境管理局（於96年1 月2 日改制為內
    政部入出國及移民署，下稱入出境管理局）由陳守仁配偶名
    義代「鄧青秀」填寫大陸地區人民進入臺灣地區旅行證申請
    書，經實質審查後，獲核發許可證號為0000000000號之大陸
    地區人民進入臺灣地區旅行證，陳守仁復依綽號「小鍾」男
    子指示，於96年1 月5 日前往大陸地區深圳迎接楊洋來台，
    使楊洋得於96年1 月8 日持上開旅行證、變造之「鄧青秀」
    大陸護照，隨陳守仁返抵桃園縣大園鄉臺灣桃園國際機場後
    ，楊洋即在具有私文書性質之入境登記表（乙式2 聯，已逾
    保存期限，業已銷毀）簽名欄內，偽造「鄧青秀」之簽名乙
    式2 聯共2 枚，而偽造上開入境登記表後，將上開形容上合
    法之「鄧青秀」旅行證，連同上開偽造之入境登記表、變造
    之「鄧青秀」大陸護照等物，交付海關查驗人員而行使之，
    因海關查驗人員實質審查後，未發覺楊洋係持變造護照、偽
    造私文書，而冒用「鄧青秀」之身分通關，乃准許其入境，
    其後，入出國及移民署人員在對楊洋進行大陸配偶面談之際
    ，亦未發現異狀，足以生損害於「鄧青秀」本人、入出國及
    移民署對旅客入出境管理之正確性。嗣因楊洋於97年6 月26
    日上午，另偽冒「鄧青秀」名義，持偽造之馬來西亞護照前
    往上開桃園國際機場搭機出境前，於通官時為境管局海關人
    員發現該楊洋持用之「鄧青秀」馬來西亞護照繫屬偽造乙事
    ，而查獲楊洋偽冒「鄧青秀」身分入境之情事，及在楊洋身
    上扣得變造之「鄧青秀」大陸護照1 本及偽造之馬來西亞護
    照1 本（其中楊洋持用偽造之「鄧青秀」馬來西亞護照乙節
    ，係楊洋與綽號「王哥」之我國成年男子所犯，與陳守仁無
    關），經楊洋供出上情後，始為警循線查獲陳守仁。
二、案經臺灣新竹地方法院檢察署檢察官自動檢舉偵查後呈請臺
    灣高等法院檢察署檢察長令轉臺灣臺中地方法院檢察署檢察
    官偵查起訴。
    理  由
甲、程序方面：
一、按被告以外之人於審判外之言詞或書面陳述，除法律有規定
    者外，不得為證據，刑事訴訟法第159 條第1 項定有明文。
    次按被告以外之人於偵查中向檢察官所為之陳述，除顯有不
    可信之情況者外，得為證據，刑事訴訟法第159 條之1 第2
    項分別定有明文。又，刑事訴訟法第158 條之3 規定「證人
    、鑑定人依法應具結而未具結者，其證言或鑑定意見，不得
    作為證據」，所謂「依法應具結而未具結者」，係指檢察官
    或法官依刑事訴訟法第175 條之規定，以證人身分傳喚被告
    以外之人（證人、告發人、告訴人、被害人、共犯或共同被
    告）到庭作證，或雖非以證人身分傳喚到庭，而於訊問調查
    過程中，轉換為證人身分為調查時，此時其等供述之身分為
    證人，則檢察官、法官自應依本法第186 條有關具結之規定
    ，命證人供前或供後具結，其陳述始符合第158 條之3 規定
    ，而有證據能力。若檢察官或法官非以證人身分傳喚而以告
    發人、告訴人、被害人或共犯、共同被告身分傳喚到庭為訊
    問時，其身分既非證人，即與「依法應具結」之要件不合，
    縱未命其具結，純屬檢察官或法官調查證據職權之適法行使
    ，當無違法可言。而前揭不論係本案或他案在檢察官面前作
    成未經具結之陳述筆錄，係屬被告以外之人於偵查中向檢察
    官所為之陳述，本質上屬於傳聞證據，基於保障被告在憲法
    上之基本訴訟權，除該被告以外之人死亡、身心障礙致記憶
    喪失或無法陳述、滯留國外或所在不明而無法傳喚或傳喚不
    到、或到庭後拒絕陳述等情形外，如已經法院傳喚到庭具結
    而為陳述，並經被告之反對詰問，前揭非以證人身分而在檢
    察官面前未經具結之陳述筆錄，除顯有不可信之情況者外，
    得為證據，並應於判決內敘明其符合傳聞證據例外之理由（
    最高法院96年度台上字第3827號、97年度台上字第2175號判
    決要旨參照）。經查，被告與大陸女子楊洋彼此間具有共犯
    之關係，檢察官以共犯楊洋於偵查中所為之陳述，作為本案
    起訴之證據方法之一，對於本案被告而言，固屬「被告以外
    之人於審判外之陳述」。惟共犯楊洋於偵查中向檢察官所為
    之陳述（見臺灣桃園地方法院檢察署97年度偵字第14935 號
    卷第31頁所附97年6 月26日檢察官內勤訊問筆錄、臺灣新竹
    地方法院檢察署97年度偵字第5931號卷第18至19頁所附97年
    9 月30日訊問筆錄），係經檢察官以被告身分傳訊楊洋到庭
    為訊問，楊洋之身分既非證人，即與「依法應具結」之要件
    不合，縱未命其具結，純屬檢察官調查證據職權之適法行使
    ，當無違法可言，且此項證據既經被告於本院準備程序期日
    同意上開證據作為本案證據。是依刑事訴訟法第159 條之5
    第2 項之規定，上開共犯楊洋於偵查中向檢察官所為之供述
    ，自得作為本案之證據。
二、次按被告以外之人於審判中滯留國外或所在不明而無法傳喚
    或傳喚不到者，其於檢察事務官、司法警察官或司法警察調
    查中所為之陳述，經證明具有可信之特別情況，且為證明犯
    罪事實之存否所必要者，得為證據，刑事訴訟法第159 條之
    3 定有明文。查本件證人楊洋於警詢所證述之事實，雖係被
    告以外之人於審判外所為之陳述，然楊洋已於98年3 月27日
    離境，而有於審判中滯留大陸地區而無法傳喚之情形，又其
    於警詢所述，核無證據顯示為違反法定程序取得，或非出於
    其自由意志所為，具有特別可信之情況，且為證明本案犯罪
    事實之存否所必要，符合上述規定規定，得做為證據。
三、末按，刑事訴訟法第159 條之5 規定：「被告以外之人，於
    審判外之陳述，雖不符前四條之規定，而經當事人於審判程
    序同意作為證據，法院審酌該言詞陳述或書面陳述作成時之
    情況，認為適當者，亦得為證據。當事人、代理人或辯護人
    於法院調查證據時，知有第159 條第1 項不得為證據之情形
    ，而未於言詞辯論終結前聲明異議者，視為有前項之同意。
    」，該條文第1 項之適用，需具備被告以外之人於審判外之
    陳述、不符前4 條之規定、經當事人於審判程序同意作為證
    據、法院審酌該言詞陳述或書面陳述做成時之情況，認為適
    當者等四項要件。立法意旨在於傳聞證據未經當事人之反對
    詰問予以核實，原則上先予排除。惟若當事人已放棄反對詰
    問權，於審判程序中表明同意該等傳聞證據可作為證據；或
    於言詞辯論終結前未聲明異議，基於尊重當事人對傳聞證據
    之處分權，及證據資料愈豐富，愈有助於真實發見之理念，
    且強化言詞辯論主義，使訴訟程序得以順暢進行，上開傳聞
    證據亦均具有證據能力。除上述外，被告及公訴人於本院審
    理程序時就本院引用之下列供述證據、非供述證據，均未加
    爭執，且本院審酌證據作成之形式，均無瑕疵、與待證事實
    具有關聯性等情況，認為適當，且無不法取得之情形，應認
    得為證據。揆諸前開說明，就本案所引用之供述、書面證據
    均得採為本案證據，合先敘明。
乙、實體方面：
壹、犯罪事實之認定：
一、訊據被告陳守仁固不否認其於96年1 月8 日從大陸地區深圳
    帶大陸女子楊洋搭機入境臺灣之事實，惟矢口否認有何本案
    犯行存在，辯稱：其於94年6 月30日與大陸女子「鄧青秀」
    結婚，結婚後「鄧青秀」留在大陸，其1 個月給她生活費1
    萬5 千元，從臺灣匯去大陸給她，同年11月左右，「鄧青秀
    」對其說要去韓國整容，她說親戚弄了1 張馬來西亞護照給
    她，叫其寄5 萬元給她，96年1 月「鄧青秀」說要來臺灣，
    叫其去深圳接她，其於96年1 月8 日前到深圳，看到她本人
    就覺得她為何跟結婚證書上的照片不像，她說是韓國整容技
    術很好，其問仲介公司的人，仲介公司的人說該女子就是「
    鄧青秀」沒有錯，其看她所持結婚證件就是跟其辦結婚所用
    到的那些證件，其就相信了，認為如果有問題，海關應該會
    擋下來，沒想到其從深圳帶她到臺灣，一路都通過海關，移
    民署也讓她入境，其就以為是真的，並在漢口路租房子給「
    鄧青秀」住云云。經查：
（一）被告於94年間經由仲介公司介紹至大陸地區湖北省，與大
      陸女子「鄧青秀」結婚，登記結婚日為94年6 月30日，其
      後被告曾於94年12月26日持「鄧青秀」本人之照片，以夫
      妻團聚之事由，向原入出境管理局申請「鄧青秀」入境，
      雖經核准入境，但該次「鄧青秀」並未入境乙節，有大陸
      地區人民入出臺灣地區申請書（收件日：94年12月26日，
      收件號：00000000號）、大陸地區人民進入臺灣地區保證
      書（出具日期：94年12月24日）、海基會驗證書、結婚公
      證書等證據（以上見臺灣新竹地方法院檢察署97年度偵字
      第5931號卷第7 至12頁）、大陸同胞申請來台查詢資料檔
      案（以上見臺灣桃園地方法院檢察署97年度偵字第14935
      號卷第17、20頁），核與被告所述相符，堪認被告確有於
      94年6 月30日與大陸女子「鄧青秀」結婚之事實存在。
（二）又，大陸女子楊洋曾於95年5 月27日以結婚為由入境臺灣
      後，因涉犯妨害風化案件為警查獲，而於同年9 月20日經
      強制遣返出境，楊洋為謀再度來臺灣工作，乃於95年10月
      間以人民幣5 萬元之代價，委由綽號「小鍾」之不詳姓名
      年籍成年大陸男子辦理非法入境臺灣之手續，之後自該綽
      號「小鍾」之大陸成年男子處取得變造之「鄧青秀」大陸
      護照，再於96年1 月8 日與被告在深圳碰面後，跟隨被告
      一同入境臺灣地區，斯時楊洋即在入境登記表簽名欄內，
      偽造「鄧青秀」之簽名後，將上開入境申請表交付海關查
      驗人員後，獲准通關入境，其後又於接受入出國及移民署
      人員面談後，亦未被發覺其所為冒用「鄧青秀」身分入境
      之情事乙節，業經證人楊洋於警詢、偵查中陳述明確，並
      有楊洋於強制遣返出境當日即95年9 月20日所建檔之指紋
      卡片暨照片、楊洋於96年1 月8 日冒用「鄧青秀」名義入
      境時所建檔之指紋卡片暨照片、楊洋申請入境之大陸地區
      人民入出臺灣地區申請書、臺北市政府警察局中山分局長
      春路派出所查獲楊洋涉嫌妨害風化案件之呈報單、貼有楊
      洋照片之「鄧青秀」中華民國大陸地區人民旅行證、偽冒
      「鄧青秀」之流動人口登記聯單、最近六筆申請資料照片
      查詢、大陸同胞申請來台查詢、「鄧青秀」之旅客入出境
      紀錄查詢資料、楊洋之旅客入出境紀錄查詢資料等證據各
      1 份附卷可參（見臺灣桃園地方法院檢察署97年度偵字第
      14935 號卷第12至24頁），依據上開證據調查結果，足可
      證明證人楊洋於警詢中所陳：伊於95年10月間，在大陸地
      區以人民幣5 萬元的代價取得鄧青秀的護照，並持用假身
      分（即鄧青秀）安排結婚來臺，丈夫姓名叫陳守仁，伊不
      認識陳守仁，是大陸朋友安排一切手續，沒人提議結婚等
      語，及於偵查中所陳：伊第1 次是以結婚名義來臺，後來
      因妨害風化案件被遣返，第2 次就買了假護照來臺，護照
      上的名字是鄧青秀等語，應屬真實可採，堪認證人楊洋係
      於95年9 月20日遭我國強制遣返出境後，為求順利來台工
      作，而萌生冒用他人身分後，以夫妻團聚之名義申請入境
      臺灣地區之動機及犯意存在，且其確有交付人民幣5 萬元
      及自己之照片予綽號「小鍾」之大陸成年男子，其後便自
      該綽號「小鍾」之男子處取得原入出境管理局核發給「鄧
      青秀」持有，但其上貼有楊洋照片之中華民國大陸地區人
      民旅行證1 枚（屬真正特種文書）、變造之「鄧青秀」大
      陸護照1 本後，持用上開變造護照及形式上合法之大陸地
      區人民旅行證等文件，於96年1 月8 日由被告帶同進入臺
      灣之非法入境行為存在，至為灼然。
（三）本院認為被告陳守仁所為上開辯解並無可採，理由如下：
    1.被告確有於95年10月5 日以配偶之身分，填具擔保「鄧青
      秀」進入臺灣地區之「大陸地區人民進入臺灣地區保證書
      」，向臺中市政府警察局第二分局永興派出所之承辦警員
      行使，經員警進行實質審查後於保證書之對保或證明機關
      （構）簽註意見欄加蓋派出所圓戳及警員職章，再於同年
      10月11日持楊洋之照片、其與「鄧青秀」結婚之結婚公證
      書、財團法人海峽交流基金會（下稱「海基會」）認證書
      、上開證明書等資料前往原入出境管理局，由被告配偶名
      義代「鄧青秀」填寫大陸地區人民進入臺灣地區旅行證申
      請書，經實質審查後，獲核發許可證號為0000000000號之
      大陸地區人民進入臺灣地區旅行證，其後該紙旅行證即由
      楊洋於96年1 月8 日持用入境乙節，此有張貼楊洋照片之
      「鄧青秀」名義大陸地區人民入出臺灣地區申請書（收件
      日期：95年10月11日，收件號：00000000號）、大陸地區
      人民進入臺灣地區保證書（出具日期：95年10月5 日）等
      證據附卷可稽（以上見臺灣新竹地方法院檢察署97年度偵
      字第5931號卷第13至15頁）。觀諸上開申請書所貼楊洋照
      片，與被告前於95年3 月21日替配偶「鄧青秀」辦理入境
      申請時使用之「鄧青秀」照片，一望即知二者並非同一人
      ，而被告既有於95年10月5 日申辦「鄧青秀」入境之行為
      ，堪認被告對於此次欲申請讓大陸配偶「鄧青秀」入境乙
      事，當知之甚稔，則其對該次申請所使用之照片，明顯與
      95年3 月21日申請時所使用之「鄧青秀」照片不同乙節，
      自無從諉為不知。
    2.觀諸證人楊洋於警詢、偵查中明確供陳：係因曾在臺灣地
      區犯妨害風化案件而遭強制遣返，致無法立即再以真正身
      分申請入境臺灣，始委由綽號「小鍾」之大陸成年男子代
      為處理非法入境臺灣事宜，並於95年10月間交付自己之照
      片及人民幣5 萬元給該名綽號「小鍾」之大陸地區男子，
      作為辦理不實文件之用，不認識陳守仁，是大陸朋友安排
      一切手續後來臺等語，佐以被告係於95年10月5 日前往派
      出所辦理上開擔保配偶「鄧青秀」來臺之對保受續，業如
      前述。由此推之，被告應係在95年10月5 日前之10月間某
      日，即生與綽號「小鍾」之大陸成年男子共同犯使大陸地
      區人民非法入境臺灣地區罪之犯意聯絡，及與楊洋、「小
      鍾」共同犯行使變造特種文書罪、行使偽造私文書罪之犯
      意聯絡，而由被告負責辦理申請「鄧青秀」入境臺灣，而
      取得主管機關核發之旅行證供楊洋使用甚明。依此，足堪
      認定大陸女子楊洋在95年9 月20日之前，當無以上開非法
      方法入境之需求，而係在95年9 月20日遭強制遣返出境後
      ，始生欲以非法入境方式返抵臺灣之意，加以楊洋於96年
      1 月8 日在深圳與被告見面之前，與被告素不相識，則楊
      洋當無可能事先在94年11月間，即對被告表示：要去韓國
      整容等語至明。況被告於偵查中僅供稱：前往大陸辦理結
      婚登記及迎接該名大陸配偶之相關事宜都是其親自去辦的
      ，在大陸結婚之女子與來台之配偶的確為同一個人，其不
      知道該名女子之真正姓名，是真結婚云云，而未曾提及該
      大陸配偶「鄧青秀」曾於94年11月間向其表示要整容，及
      其於96年1 月8 日在深圳看到楊洋本人時，曾覺得楊洋本
      人與結婚證書上照片不像，楊洋說是韓國整容的技術很好
      等情事，顯見被告嗣於本院準備程序所辯：「鄧青秀」表
      示要去韓國整容，及其見到楊洋時，楊洋說是韓國整容技
      術很好，其以為楊洋就是跟其結婚之「鄧青秀」云云，應
      屬臨訟杜撰之詞，不足採信。
    3.再者，楊洋係因為警查獲持偽造「鄧青秀」名義之馬來西
      亞護照通關欲出境，且該馬來西亞護照上貼有其照片乙節
      ，此經證人楊洋於97年6 月26日警詢中供稱：伊約於20天
      前在臺北市○○○路麥當勞以新臺幣6 萬元代價向一綽號
      「王哥」之臺灣男子購得，購得後即自購機票並向移民署
      臺北市專勤隊辦理逾期停留裁罰，於97年6 月26日由專勤
      隊人員陪同伊到機場遣返出境，因伊之前欲申請依親居留
      時遭拒，但伊一直想回家鄉，所以買假護照等語，及於偵
      查中供稱：伊與陳守仁到他臺中的家，住了3 、4 個月離
      開去臺北朋友家。伊有申請過延期許可，第1 次有准許，
      第2 次再去申請時，因照片不符就沒有過，移民署那裡又
      通知伊要去面談，伊不敢去，而且想回家了，該護照是伊
      在報紙上看到旅行社廣告，打電話過去詢問，但他們說沒
      辦法處理，後來就有人主動打電話來跟伊說有一個馬來西
      亞人入境後跑掉了，護照還在他們那，可以給伊用，…對
      方是1 名40歲左右男性，只說他姓王，伊給他照片，約10
      幾天後他把護照給伊，伊付了6 萬元台幣，該護照因為已
      經逾期，王先生跟伊說不然伊自己去移民署自首，伊就去
      移民署自首後，在機場海關時，因照片弄得不好，就被查
      獲了等語綦詳。是依證人楊洋所述，可知上開偽造之「鄧
      青秀」馬來西亞護照，係楊洋在離開被告住處而轉往臺北
      市某友人住處居住後，自行於97年6 月初，在臺北市○○
      ○路某處，向綽號「王哥」之成年男子購得之物，被告斯
      時既未與楊洋同住一處，其對此事自當無所悉，詎被告竟
      於本院準備程序中辯稱：94年6 月30日與楊洋結婚，結婚
      證書上的名字是「鄧青秀」，結婚後她留在大陸，…同年
      11月左右，「鄧青秀」對其說親戚弄了1 張馬來西亞護照
      給她，叫其寄6 萬元給她整容云云，所言顯與楊洋之陳述
      有間，堪認與事實不符，料係臨訟杜撰之詞，不足採信。
    4.末查，被告於偵查中供稱：與其結婚之女子就是其帶回臺
      灣之該名女子楊洋，並在檢察官當庭提示「鄧青秀」申請
      入境及延期居留所使用之歷次照片共3 張（照片由左至右
      排列，依序是「楊洋於96年7 月26日冒用『鄧青秀』名義
      申請延期居留之照片」、「楊洋於95年10月11日冒用『鄧
      青秀』名義申請入境之照片」、「『鄧青秀』本人於94年
      12 月26 日申請入境之照片」，見臺灣臺中地方法院檢察
      署100 年度偵緝字第330 號卷第69頁）供其指認時，指稱
      中間那張照片（即「楊洋於95年10月11日冒用『鄧青秀』
      名義申請入境之照片」）之人，是其結婚的對象，其他的
      都不是等語在卷，其後被告於本院準備程序中，辯稱該名
      與其結婚之「鄧青秀」有說要整容等語後，先指出卷附結
      婚證照片上的女子就是跟其結婚之「鄧青秀」，嗣經本院
      於準備程序中當庭提示上開偵緝卷第71頁（被告於94年12
      月26日提出之大陸地區人民入出臺灣地區申請書）、第73
      頁（被告於95年10月11日提出之大陸地區人民入出臺灣地
      區申請書），命被告就上揭2 份文書上所貼之女子照片，
      辨別何者為與其結婚當時見面之大陸女子「鄧青秀」時，
      被告可清楚辨別上開第71頁照片之女子為與其結婚之女子
      ，第73頁照片之女子為其在深圳見面後帶回臺灣的女子在
      卷，由此可知被告對於「鄧青秀」、楊洋此二名大陸女子
      之面貌，並非不能區辯，其竟諉稱：與其結婚之女子跟其
      帶回臺灣之女子是同一人云云，要屬事後卸責之詞，不足
      採信。
（四）綜上所述，被告上開辯解，既均不足採，是本案事證明確
      ，被告犯行堪予認定，應依法論科。
貳、論罪科刑：
一、按臺灣地區與大陸地區人民關係條例第79條對於違反同條例
    第15條第1 款所定不得使大陸地區人民非法進入臺灣地區之
    處罰，旨在防止大陸地區人民非法進入臺灣地區，以維護臺
    灣地區之安全與安定；所稱「非法」，自應從實質上之合法
    性予以判斷，凡評價上違反法秩序之方法，均屬「非法」。
    查被告陳守仁以申請其大陸配偶「鄧青秀」來臺團聚之名義
    ，取得我國入出境管理局人員經實質審查後，誤信其所申請
    事由為真，而核發予「鄧青秀」之中華民國人民旅行證後，
    交付楊洋使用，由經楊洋持上開旅行證及變造之「鄧青秀」
    大陸護照入境臺灣，則楊洋所持入境許可文件雖係入出境主
    管機關核發，形式上為合法，惟係以詐欺方法取得，即不具
    實質上合法性，仍屬非法進入臺灣地區。故被告所為使楊洋
    非法進入臺灣之犯行，係違反臺灣地區與大陸地區人民關係
    條例第15條第1 款不得使大陸地區人民非法進入臺灣地區之
    規定，而犯同條例第79條第1 項使大陸地區人民非法進入臺
    灣地區罪、刑法第216 條、第212 條之行使變造特種文書罪
    ，及同法第216 條、第210 條之行使偽造私文書罪。被告與
    大陸地區女子楊洋、綽號「小鍾」之大陸地區成年男子所犯
    共同變造「鄧青秀」大陸護照、偽造「鄧青秀」入境登記表
    之低度行為，各為其後行使之高度行為所吸收，均不另論罪
    。又大陸地區女子楊洋自始即欲以持變造他人護照之方式，
    非法入境臺灣，是楊洋對於使用上開變造大陸護照，辦理相
    關入境許可，可能涉及之犯罪，應在預見範圍之內，其對被
    告與綽號「小鍾」之大陸地區成年男子之行為，應有犯意連
    絡，是渠等3 人間就所犯行使變造特種文書罪、行使偽造私
    文書罪部分，及被告與綽號「小鍾」之大陸地區成年男子間
    就使大陸地區人民非法進入臺灣地區罪部分，分別有犯意聯
    絡及行為之分擔，各為共同正犯。又臺灣地區與大陸地區人
    民關係條例第79條第1 項處罰違反同條例第15條第1 款所規
    定：使大陸地區人民非法進入臺灣地區罪之犯罪客體對象係
    非經合法手續進入臺灣地區之大陸地區人民。是以楊洋係大
    陸地區人民，乃被告即犯罪主體使之非法進入臺灣地區之對
    象，而非共犯本罪之主體，是大陸地區人民楊洋非為臺灣地
    區與大陸地區人民關係條例第79條第1 項之共同正犯，併此
    敘明。起訴書雖以被告除犯行使變造特種文書罪、行使偽造
    私文書罪外，另涉違反國家安全法第3 條第1 項規定，而依
    同法第6 條第1 項規定處斷罪名，然業經檢察官於審判期日
    當庭更正此部分起訴法條為臺灣地區與大陸地區人民關係條
    例第79條第1 項之罪，爰不另為變更起訴法條之諭知。被告
    所犯上開3 罪，係以一行為觸犯數罪名，為想像競合犯，應
    依刑法第55條前段從一重之違反臺灣地區與大陸地區人民關
    係條例第15條第1 款不得使大陸地區人民非法進入臺灣地區
    之規定，而犯同條例第79條第1 項使大陸地區人民非法進入
    臺灣地區罪處斷。爰審酌被告並無不良素行，其為共同使不
    得合法入境臺灣地區之大陸地區女子楊洋非法入境臺灣地區
    ，而與楊洋、綽號「小鍾」之不詳姓名年籍大陸成年男子，
    共同使楊洋持偽造之「鄧青秀」大陸護照，冒用「鄧青秀」
    名義，非法入境我國，以規避政府對於大陸地區人民之入境
    管制，其犯罪對於我國國境安全及查核管理，非無影響，併
    斟酌被告後之態度等一切情狀，量處被告如主文所示之宣告
    刑。
二、依中華民國九十六年罪犯減刑條例第3 條第1 項第15款規定
    之反面解釋，被告於96年4 月24日以前犯本案之罪，屬應依
    法減刑之範疇。又，中華民國九十六年罪犯減刑條例第5 條
    係規定「本條例施行前，經通緝而未於中華民國96年12月31
    日以前自動歸案接受偵查、審判或執行者，不得依本條例減
    刑。」，查被告係於98年1 月22日經臺灣臺中地方法院檢察
    署發佈通緝，而於100 年2 月19日為警緝獲到案，此有上開
    通緝書及宜蘭縣政府警察局蘇澳分局解送人犯報告書各1 份
    在卷可稽，是被告係在上開減刑條例施行後始遭通緝，自仍
    得適用上開罪犯減刑條例之規定。故本院就被告所犯上開罪
    名，應依上開罪犯減刑條例第2 條第1 項第3 款規定，減其
    刑期2 分之1 如主文所示，以資懲儆。
三、末按關於沒收之諭知，於共犯中之任何一人，均屬從刑，基
    於共同犯罪行為，應由共犯各負全部責任之理論，凡必須沒
    收之物，於共犯之判決均應為沒收之諭知（最高法院88年度
    台上字第7099號判決意旨參照）。經查，楊洋為警查獲後，
    經警方同時查扣之變造「鄧青秀」大陸護照1 本，固為渠等
    3 人共犯行使變造特種文書罪所用之物，惟該護照本身為真
    正，變造內容係以換貼楊洋照片之方式為之，故該換貼所用
    之楊洋照片1 枚，即為共犯所有供犯罪使用之物，爰依刑法
    第38條第1 項第2 款規定，就該枚楊洋照片之部分併予宣告
    沒收之。至楊洋冒用「鄧青秀」名義簽名偽造之入境登記表
    乙式2 聯，業經交付內政部入出國及移民署承辦人員收執，
    已非被告或共犯等人所有之物，自不得沒收，僅就其上之偽
    造「鄧青秀」簽名乙式2 聯共2 枚之部分，不問屬於犯人與
    否，均應依刑法第219 條規定沒收之。
據上論斷，應依刑事訴訟法第299 條第1 項，臺灣地區與大陸地
區人民關係條例第79條第1 項，刑法第11條前段、第28條、第21
0 條、第212 條、第216 條、第219 條、第55條前段、第38條第
1 項第2 款，中華民國九十六年罪犯減刑條例第2 條第1 項第3
款、第7 條，刑法施行法第1 條之1 第1 項、第2 項前段，判決
如主文。
本案經檢察官沙小雯到庭執行職務
中    華    民    國   100    年    11    月    30    日
                  刑事第十九庭  審判長法  官   郭書豪
                                      法  官   林秉暉
                                      法  官   胡芷瑜
以上正本證明與原本無異。
如不服本判決，應於收受送達後10日內向本院提出上訴書狀，並
應敘述具體理由；其未敘述上訴理由者，應於上訴期間屆滿後20
日內向本院補提理由書（均須按他造當事人之人數附繕本）「切
勿逕送上級法院」。
                                      書記官   曾惠雅
中    華    民    國   100    年    11    月    30    日
附錄本案論罪科刑法條：
刑法第210條：
偽造、變造私文書，足以生損害於公眾或他人者，處5年以下有
期徒刑。
刑法第212條：
偽造、變造護照、旅券、免許證、特許證及關於品行、能力服務
或其他相類之證書、介紹書，足以生損害於公眾或他人者，處1
年以下有期徒刑、拘役或3百元以下罰金。
刑法第216條：
行使第210條至第215條之文書者，依偽造、變造文書或登載不實
事項或使登載不實事項之規定處斷。
臺灣地區與大陸地區人民關係條例第15條
下列行為不得為之：
一、使大陸地區人民非法進入臺灣地區。
二、明知臺灣地區人民未經許可，而招攬使之進入大陸地區。
三、使大陸地區人民在臺灣地區從事未經許可或與許可目的不符
    之活動。
四、僱用或留用大陸地區人民在臺灣地區從事未經許可或與許可
    範圍不符之工作。
五、居間介紹他人為前款之行為。
臺灣地區與大陸地區人民關係條例第79條第1項
違反第十五條第一款規定者，處一年以上七年以下有期徒刑，得
併科新臺幣一百萬元以下罰金。